【裁判字號】    99,訴易,42
【裁判日期】    991012
【裁判案由】    侵權行為損害賠償
【裁判全文】
臺灣高等法院民事判決                  99年度訴易字第42號
原      告  甲○○
被      告  乙○○
上列當事人間侵權行為損害賠償事件，原告提起刑事附帶民事訴
訟，經本院刑事庭裁定移送前來（98年度交附民字第15號），本
院於中華民國99年9月28日言詞辯論終結，判決如下：
    主  文
原告之訴駁回。
訴訟費用由原告負擔。
    事實及理由
一、按訴之變更或追加，非經他造同意，不得為之，但擴張或減
    縮應受判決事項之聲明者，不在此限，民事訴訟法第446條
    第1項、同法第255條第1項第3款定有明文。本件原告起訴依
    侵權行為損害賠償之法律關係，請求被告賠償新台幣（下同
    ）56萬7,528元，嗣於民國99年8月2日準備程序中，減縮訴
    之聲明為56萬5,348元（見本院卷第43頁、第65頁背面），
    核僅係減縮應受判決事項之聲明，揆諸前揭法條規定，應予
    准許，合先敘明。
二、原告主張：被告於96年7月5日上午8時30分前未久，駕駛車
    號9B－4013號廂式自小客車（下稱系爭廂型車），沿基隆市
    安樂區○○○街，由南往北，行駛至樂利三街106號前，該
    處為一市場，人潮眾多、車輛非少，被告雖見路邊騎樓內已
    停放整排機車，部分機車之車身並佔用到車道，應注意在顯
    有妨礙其他人、車通行處所，不得停車，且其駕駛之自小客
    車為九人座廂型車，車體較寬大，占用路面亦較一般小客車
    為寬，仍因欲停車前往街道對面即基隆市○○○街231號早
    餐店進食，而貿然停車於樂利三街104號至106號前之南往北
    車道上，占用車道達四分之三，致該車道原寬4.4公尺，僅
    餘1.1公尺可通行，妨礙南往北行駛車輛之通行。訴外人黃
    源富於同日上午8時30分許，騎乘車號LOR－456號機車搭載
    其妻，騎至基隆市○○○街231號早餐店前，先暫停讓其妻
    下車後，將機車向東方退行後倒，欲將機車垂直停入早餐店
    前騎樓內，適伊騎駛車號K7J－150號機車，沿樂利三街100
    號旁巷右轉至樂利三街由南往北，因閃避不及，伊所騎乘機
    車之後車輪與黃源富退行後倒之機車車尾大牌發生碰撞，致
    伊之機車失去平衡，往右前方偏行，因而擦撞被告停放於路
    旁廂型車之左側後視鏡、左側車門後，人車倒地，受有右鎖
    骨閉鎖性骨折、顏面及四肢多處挫傷之傷害。被告上開行為
    ，業經臺灣基隆地方法院（下稱基隆地院）98年度交易字第
    77號、本院99年度交上易字第67號刑事判決判處過失傷害罪
    刑確定。爰依民法第184條第1項前段、第193條、第195條第
    1項前段及第196條規定，請求被告賠償伊所支出醫療費用5
    萬5,348元、因傷休養6個月不能工作之工作損失21萬元、精
    神慰撫金30萬元，合計為56萬5,348元等語。並聲明：被告
    應給付原告56萬5,348元，及自起訴狀繕本送達翌日起至清
    償日止，按週年利率5%計算之利息。
三、被告則以：本件侵權行為發生時間為96年7月5日，原告遲至
    99年3月18日始提出本件損害賠償訴訟，已罹於民法第197條
    第1項之請求權時效。又原告僅係鎖骨閉鎖性骨折及顏面、
    四肢挫傷，傷勢不重，依一般醫療時程，無須休養達6個月
    ，其請求6個月之薪資損失及精神賠償30萬元，均屬過高。
    且原告逆向行駛，又未注意車前狀況，而撞到第三人黃源富
    之機車，才加速撞上伊停於路邊之廂型車，故原告就本件肇
    事原因亦與有過失，且應負較大過失責任，伊爰以廂型車修
    理費用9,000元之損失，與原告之損失主張過失相抵等語，
    資為抗辯。並答辯聲明：原告之訴駁回。
四、按因故意或過失，不法侵害他人之權利者，負損害賠償責任
    ；又汽車在使用中加損害於他人者，駕駛人應賠償因此所生
    之損害。民法第184條第1項前段、第191條之2前段分別定有
    明文。原告主張：被告駕駛系爭廂型車，疏未注意車體較寬
    大，不當停車，妨礙車輛之通行，致伊所騎乘機車擦撞被告
    停放於路旁廂型車之左側後視鏡、左側車門後，人車倒地，
    受有右鎖骨閉鎖性骨折、顏面及四肢多處挫傷，業經基隆地
    院98年度交易字第77號、本院99年度交上易字第67號刑事判
    決被告過失傷害罪確定等情，有本院刑事判決附卷可稽（見
    本院卷第4至11頁），並經本院調取刑事卷核閱無誤，且為
    被告所不爭，堪信為真實。是被告之過失行為與原告受傷結
    果間，有相當因果關係，自應負過失侵權行為責任。
五、按因侵權行為所生之損害賠償請求權，自請求權人知有損害
    及賠償義務人時起，二年間不行使而消滅，民法第197條第1
    項前段定有明文。原告主張：伊受有醫療費用、不能工作之
    薪資損失、精神上非財產之損害共計56萬5,348元，被告應
    負損害賠償責任等情，被告則為時效抗辯。查本件車禍係發
    生於96年7月5日，原告並於96年12月31日警訊時，對被告提
    出過失傷害告訴，有調查筆錄影本1件在卷足參（見本院卷
    第81頁），是原告已明確知悉被告不當停車致其受傷。次按
    時效因聲請調解而中斷者，若調解不成立時，視為不中斷，
    民法第133條規定甚明。兩造於98年8月28日基隆地院98年度
    交易第77號刑事訴訟程序中同意移送調解，惟於98年9月25
    日調解不成立，有基隆地院刑事庭傳票、報到證、民事調解
    （刑事交付調解）事件紀錄表等影本各1紙附卷可稽（見本
    院卷第39、40、72頁），調解既未成立，則原告請求損害賠
    償之消滅時效自不因此而中斷。原告主張受有支出至97年2
    月26日止之醫療費用、96年7月5日起至97年1月4日止無法工
    作之薪資損失及精神慰撫金等損害，雖據提出醫療費用單據
    、請假單等影本為證（見交附民字卷第12至30頁；本院卷第
    52頁），惟因屬於97年2月26日前即已存在之損害，原告遲
    至99年3月18日方提起本件刑事附帶民事損害賠償訴訟，有
    本院收狀章可查（見交附民字卷第1頁），距其知有損害及
    被告為賠償義務人起已逾2年之請求權時效期間，被告既為
    時效抗辯而拒絕給付，則原告之請求即屬不應准許。
六、綜上所述，被告抗辯原告之侵權行為損害賠償請求權已逾2
    年時效，自得拒絕給付等語，應屬可採。是則原告依侵權行
    為損害賠償法律關係，請求被告應給付原告56萬5,348元，
    及自起訴狀繕本送達翌日起至清償日止，按週年利率5%計算
    之利息，為無理由，應予駁回。
七、本件事證已臻明確，兩造其餘攻擊防禦方法及未經援用之舉
    證，經本院詳加審酌後認與判決不生影響，爰不一一論述。
八、據上論結，本件原告之訴為無理由，爰依民事訴訟法第78條
    ，判決如主文。
中    華    民    國    99    年    10    月    12    日
                  民事第十庭
                      審判長法  官  鄭雅萍
                            法  官  劉坤典
                            法  官  徐福晉
正本係照原本作成。
不得上訴。
中    華    民    國    99    年    10    月    13    日
                            書記官  秦仲芳

司法院資訊處製作；財團法人民間司法改革基金會備份。
